【裁判字號】    90,簡上,13
【裁判日期】    900411
【裁判案由】    履行契約
【裁判全文】
臺灣屏東地方法院民事判決  九十年度簡上字第一三號
    上  訴  人  乙○○
    被 上訴 人  甲○○
右當事人間請求履行契約事件，上訴人對於中華民國八十九年十一月十四日本院潮州
簡易庭八十九年度潮簡字第五六０號第一審判決提起上訴，本院判決如左：
    主      文
上訴駁回。
第二審訴訟費用由上訴人負擔。
    事      實
甲、上訴人方面：
一、聲明：求為判決(一)原判決不利於上訴人之部分廢棄。(二)右廢棄部分，被上訴人在
    第一審之訴駁回。
二、陳述：除與原審判決所載相同者，茲予引用外，補稱：
（一）緣上訴人申請拆除豬舍補償金之際，遭被上訴人刁難要求留一條五公尺寬通路
      ，兩造遂於民國八十八年五月三十一日訂立協議同意書（下稱系爭同意書）。
      上訴人雖已領得拆除豬舍補償金，然於領取此補償金之前，被上訴人曾向上訴
      人及崁頂鄉公所寄發內容不實存證信函，顯對上訴人領取拆除豬舍補償金一事
      加以刁難，而違反系爭同意書約定條款第三條；又豬舍已於八十八年六月下旬
      拆除完畢後，然被上訴人違反系爭同意書約定條款第六條約定，未於豬舍拆除
      後一星期內申請測量，並依各共有人之持分面積分管使用，被上訴人自喪失系
      爭同意書之權利。
（二）原審卷內東港地政事務所土地複丈成果圖所示水泥地、鐵皮涼棚、圍牆等物，
      雖迄今仍未拆除，然此等物品係上訴人於二、三十年前所建造農村物品，並非
      原審判決所認障礙物。
三、證據：除援用原審所提證據方法外，另提出中國農民銀行活期儲蓄存款存摺、土
    地所有權狀、協議同意契約書、土地使用權同意書、豬舍離牧補償畜舍拆除拍照
    存證資料、屏東縣東港地政事務所土地複丈定期通知書及起訴狀等件影本各一件
    ，以及存證信函影本二件為證。
乙、被上訴人方面：
一、聲明：求為判決駁回上訴。
二、陳述：除與原審判決書所載相同者，茲予引用外，補稱：
    於上訴人拆除豬舍之際，伊曾在土地使用權同意書上簽名而使上訴人領得拆除豬
    舍補償金，所以伊起訴請求上訴人履行系爭同意書留一條五公尺寬通路。
三、證據：援用原審所提證據方法。
    理      由
一、本件被上訴人起訴主張坐落屏東縣崁頂鄉○○段八九一地號（重冊測前為崁頂鄉
    ○○段六０八地號）土地為兩造及訴外人黃玉堂、黃春展、黃春和所共有，而渠
    等曾於八十八年五月三十一日簽訂協議同意契約書，約定上訴人同意在其現使用
    範圍內（即系爭土地西北處緊臨北勢路及同段八九二地號土地部分內）讓被上訴
    人及其他共有人開闢一條五公尺寬產業道路直達被上訴人及其他共有人耕作位置
    ，以供被上訴人及其他共有人對外通行使用。詎被上訴人及其他共有人依約在上
    訴人所提出拆除豬舍領取補償金之土地使用權同意書上簽名蓋章而使上訴人領得
    拆除豬舍補償金之後，上訴人竟故意保留坐落系爭土地與鄉村道路臨接處約十餘
    公尺長豬舍不予拆除，而影響被上訴人及其他共有人之對外通行，被上訴人屢次
    與上訴人交涉，並曾寄發存證信函催告上訴人履約，然上訴人均置若罔聞，爰提
    起訴請求被告應拆除坐落系爭土地如附圖所示Ａ部分水泥地面積三十八點八七五
    平方公尺，以及Ｂ部分鐵皮涼棚面積四十點二五平方公尺與１－２連線部分圍牆
    ，並應提供五公尺寬道路供被上訴人使用等語。而上訴人則以其依法申請拆除豬
    舍而領取補償金，被上訴人既未就豬舍出資合夥，則被上訴人在其所提出拆除豬
    舍領取補償金之土地使用權同意書上簽名蓋章，使其領得拆除豬舍補償金，乃屬
    合情合理，且上訴人雖已領得拆除豬舍補償金，然於領取此補償金之前，被上訴
    人曾向上訴人及崁頂鄉公所寄發內容不實存證信函，顯對上訴人領取拆除豬舍補
    償金一事加以刁難，而違反系爭同意書約定條款第三條，又豬舍已於八十八年六
    月下旬拆除完畢後，然被上訴人違反系爭同意書約定條款第六條約定，未於豬舍
    拆除後一星期內申請測量，並依各共有人之持分面積分管使用，被上訴人自喪失
    系爭同意書之權利，再者者原審卷內東港地政事務所土地複丈成果圖所示水泥地
    、鐵皮涼棚、圍牆等物，雖迄今仍未拆除，然此等物品係上訴人於二、三十年前
    所建造農村物品，並非原審判決所認障礙物等語，資為抗辯。
二、被上訴人主張坐落屏東縣崁頂鄉○○段八九一地號（重冊測前為崁頂鄉○○段六
    ０八地號）土地為兩造及訴外人黃玉堂、黃春展、黃春和所共有，而渠等曾於八
    十八年五月三十一日簽訂協議同意契約書之事實，業經被上訴人提出與所述相符
    土地登記謄本及協議同意契約書為證，復為上訴人所不爭執，堪信為真實。經查
    ：(一)系爭同意書所載約定條款：「一、甲（指上訴人）、乙（指被上訴人及其他
    共有人）雙方共有崁頂鄉○○段六０八地號，而甲方同意在現況使用位置內乙方
    開闢一條五米寬產業道路透至乙方耕作位置止。供其私有道路永久通行使用是實
    ，詳如附圖著色位置（指自系爭土地南方即被上訴人現耕作處，沿系爭土地與其
    西方之同段八九二地號土地的相鄰處以五公尺寬向北沿伸，直達系爭土地與其北
    方之北勢路相臨處）。二、本道路通行之日期自甲方豬舍被拆除之日起歸乙方獨
    自通行分管使用是實。三、乙方於本同意書雙方同意認章之同時，應在甲方備妥
    拆除豬舍領取補償金之同意書認章以便讓其順利領取補償金，不得刁難。四、甲
    、乙雙方若有違約，其違約者願負賠償對方損失新台幣伍佰萬元正。五、本共有
    土地日後得分割時，雙方同意按現況使用分割。若擬各搭臨時建築物或起造農舍
    均應依各自使用現況建築，並互相不得刁難，否則願視為違約者。六、甲、乙雙
    方應於甲方豬舍拆除之日起壹週內由乙方申請測量，按各自持分面積分配位置分
    管使用，其費用由雙方負擔１／２。」等語。足認上訴人承諾拆除其坐落系爭土
    地上豬舍，並在其現使用範圍內（即系爭土地西北處緊臨北勢路及同段八九二地
    號土地部分）使被上訴人及其他共有人得以開闢一條五公尺寬產業道路而直達被
    上訴人及其他共有人耕作位置，以供被上訴人及其他共有人對外通行使用，而系
    爭該道路應係自系爭土地南方即被上訴人現耕作處，沿系爭土地與其西方之同段
    八九二地號土地的相鄰處以五公尺寬向北沿伸，直達系爭土地與其北方之北勢路
    相臨處。(二)依上訴人所提土地使用權同意書記載，被上訴人及其他共有人已在其
    上簽名蓋章，另依上訴人所提中國農民銀行活期儲蓄存款存摺記載，其業於八十
    八年八月九日領得拆除豬補舍補償金。(三)原審於八十九年七月十三日會同屏東縣
    東港地政事務所測量人員勘驗系爭土地時，坐落系爭土地西北處如附圖所示Ａ部
    分水泥地面積三十八點八七五平方公尺，以及Ｂ部分鐵皮涼棚面積四十點二五平
    方公尺與１－２連線部分圍牆等物，已阻礙系爭道路之通行，此有勘驗筆錄及複
    丈成果圖在原審卷可稽，而上訴人於本院審理時已自承原審卷內東港地政事務所
    土地複丈成果圖所示水泥地、鐵皮涼棚、圍牆等物係伊所建造，而迄今仍未拆除
    等語（見本院九十年三月七日準備程序筆錄）。(四)綜上所述，被上訴人已依約在
    上訴人所提土地使用權同意書上簽名蓋章，而使其於八十八年八月九日領得拆除
    豬補舍補償金，則上訴人依系爭同意書約定負有拆除其坐落系爭土地上豬舍使被
    上訴人及其他共有人得開闢系爭道路對外通行之義務，且上訴人縱然已拆除豬舍
    之主建物，然因如附圖所示Ａ、Ｂ部分地上物即豬舍之附屬建物仍阻礙系爭道路
    之通行，是上訴人仍負有將上開地上物拆除之義務。
三、至上訴人辯稱其雖已領得拆除豬舍補償金，然於領取此補償金之前，被上訴人曾
    向上訴人及崁頂鄉公所寄發內容不實存證信函，顯對上訴人領取拆除豬舍補償金
    一事加以刁難，而違反系爭同意書約定條款第三條，且豬舍已於八十八年六月下
    旬拆除完畢後，然被上訴人違反系爭同意書約定條款第六條約定，未於豬舍拆除
    後一星期內申請測量，並依各共有人之持分面積分管使用，被上訴人自喪失系爭
    同意書之權利云云，複查：
（一）上訴人所提存證信函記載「．．．務請台端接信壹週內將未拆除豬舍全部拆離
      清理完畢，否責將依法辦理及其他共有權人將向相關單位陳訴台端日前備妥拆
      除豬舍領取補償金之同意書上所蓋印信均非其本意，．．．」等語，足認被上
      訴人僅藉此存證信函定期催告上訴人履行契約義務，且上訴人自承豬舍已於八
      十八年六月下旬拆除，而依其所提中國農民銀行活期儲蓄存款存摺記載其業於
      八十八年八月九日領得拆除豬補舍補償金，尚難認上訴人領取拆除豬舍補償金
      曾遭何種刁難，上訴人辯稱被上訴人對其領取拆除豬舍補償金一事加以刁難，
      而違反系爭同意書約定條款第三條云云，尚非可採。
（二）上訴人所提屏東縣東港地政事務所土地複丈定期通知書之申請人姓名欄記載「
      甲○○」、複丈土地坐落欄記載「崁頂鄉○○段八九一號」、複丈日期「８８
      年７月６日上午９時」，且上訴人自承豬舍於八十八年六月下旬拆除豬舍完畢
      ，是認上訴人已於豬舍拆除後一星期內申請測量，上訴人辯稱被上訴人違反系
      爭同意書約定條款第六條約定云云，尚非可採。
四、從而，上訴人依系爭同意書約定負有拆除其坐落系爭土地上豬舍使被上訴人及其
    他共有人得開闢系爭道路對外通行之義務，上訴人縱然已拆除豬舍之主建物，然
    因如附圖所示Ａ、Ｂ部分地上物即豬舍之附屬建物仍阻礙系爭道路之通行，是上
    訴人仍負有將上開地上物拆除之義務，原審判命上訴人拆除上開地上物，於法尚
    無不合，上訴意旨指摘原判決不當，求予廢棄改判，為無理由，應予駁回。
據上論結，本件上訴為無理由，依民事訴訟法第四百三十六條之一第三項、第四百四
十九條第一項、第七十八條，判決如主文。
中      華      民      國     九十     年      四      月     十一     日
                                    臺灣屏東地方法院民事第二庭
~B審判長法官  洪有川
~B法      官  王信華
~B法      官  賴秀雯
右為正本，係照原本作成。
本判決不得上訴。
~B法院書記官  滕一珍
中      華      民      國     九十     年      四      月     十一     日


司法院資訊處製作；財團法人民間司法改革基金會備份。
